台灣臺中地方法院刑事判決　　　　　　　　　　九十年度訴字第二八一九號
　　公　訴　人　臺灣臺中地方法院檢察署檢察官
　　被　　　告　乙○○
　　指定辯護人　本院公設辯護人　丙○○
右列被告因強盜案件，經檢察官提起公訴（九十年度偵字第一七二五八號），本院判
決如左：
    主  文
乙○○意圖為自己不法之所有，攜帶兇器，以強暴至使不能抗拒，而使他人交付其物
，累犯，處有期徒刑年拾月，並於刑之執行完畢或赦免後，令入相當處所，施以監
護貳年。
    事  實
一、乙○○於民國（下同）八十九年間曾犯竊盜罪，經本院判處有期徒刑五月確定，
    於九十年六月十日執行完畢。猶不知悔改，其患有妄想型精神分裂病已達精神耗
    弱程度，為精神耗弱之人，因無錢供花用，竟意圖為自己不法之所有，於九十年
    九月二十四日晚上九時許，在台中市○○路三三０號甲○○所經營之林記肉圓店
    內，先趁甲○○疏未注意之際，拿取甲○○所有置於廚具上供剪肉圓用且足供兇
    器使用之剪刀乙把，然後走近在場正食用肉圓之客人丁○○處，以右手持該剪刀
    抵住丁○○頸部，並以左手壓住丁○○頸部，喝令丁○○交出身上財物，以強暴
    手段至使丁○○不能抗拒，而由在旁女友陳怡婷交付丁○○所有皮包乙只（內有
    新台幣一千七百元及丁○○所有國民身分証、自用小客車駕駛執照、全民健康保
    險卡、遠東商業銀行金融卡各乙張），乙○○得手後隨即逃逸，適巡邏員警經過
    ，由路人報案，經警在台中市○○街一二九號前逮獲乙○○，並在其身上起出丁○○所有皮包乙只及甲○○所有剪刀乙把。
二、案經台中市警察局第三分局報請臺灣臺中地方法院檢察署檢察官偵查起訴。
    理  由
一、前開犯罪事實，業據被告乙○○迭於警訊、偵查中及本院審理時均坦承不諱，核
    與被害人丁○○於警訊中指述及證人甲○○於警訊、本院審理時證述之情節相符
    ，並有員警職務報告乙份、贓物保管收據二紙及剪刀照片乙張附卷足憑。事證明
    確，被告犯行堪以認定。
二、按懲治盜匪條例雖經總統於九十一年一月三十日公布廢止，並於同年二月一日廢
    止生效，而刑法第三百三十條第一項亦經總統於九十一年一月三十日公布修正，
    其刑期修正為七年以上有期徒刑，並於同年二月一日生效，惟被告強盜行為，在
    懲治匪條例未公布廢止前，依被告行為時所適用之法律而言，該條例乃修正前
    刑法之特別法，依特別法優於普通法之法律適用原則，自應適用懲治盜匪條例論
    處，無適用修正前刑法之餘地，且考其懲治盜匪條例之廢止與刑法強盜罪修正之
    立法目的，在以修正後之刑法取代上開條例，避免修正前之刑法發生中間法之效
    力，故懲治盜匪條例雖曰廢止，然因廢止前後，被告行為在行為時至裁判時，均
    有刑罰規定，該條例之廢止，自屬刑法第二條第一項之行為後法律有變更，而非
    刑事訴訟法第三百零二條第四款、第三百八十一條、第三百九十三條第四款所稱
    之刑法「廢止」，亦無所謂因該條例之廢止而應回復適用修正前刑法有關強盜罪
    規定之餘地，又參酌最高法院二十五年上字第二六七號、二十八年上字第二三九
    七號、五十一年台上字第二一七九號諸判例意旨，自應就被告行為時有效之懲治
    盜匪條例與裁判時已修正之刑法予以比較適用，而被告行為時修正前之刑法強盜
    罪規定，既不因上開條例廢止而回復，又非中間法，即無所謂比較適用問題，故
    被告行為後法律有變更，依刑法第二條第一項前段規定應適用裁判時修正後刑法
    強盜罪之規定處斷。查被告持以搶劫之剪刀乙把，有照片乙張附卷可稽，客觀上
    對人之生命、身體、安全構成威脅，而具有危險性，足供為兇器使用無疑。核被
    告意圖為自己不法之所有，於前開時地，以右手持足供為兇器使用之剪刀乙把抵
    住被害人丁○○頸部，並以左手壓住被害人丁○○頸部，喝令被害人丁○○交出
    身上財物，以強暴手段至使被害人丁○○不能抗拒，而由在旁女友陳怡婷交付被
    害人丁○○所有皮包乙只之所為，係犯修正後刑法第三百三十條第一項之加重強
    盜罪；公訴人認被告所為，係犯刑法第三百二十八條第一項之普通強盜罪，尚有
    未洽，起訴法條應予變更。次查被告於八十九年間曾犯竊盜罪，經本院判處有期
    徒刑五月確定，於九十年六月十日執行完畢，有臺灣高等法院被告全國前案紀錄
    表附卷可考，其於五年內再犯本件有期徒刑以上之罪，為累犯，依法應加重其刑
    。又被告患有妄想型精神分裂病，有診斷證明書乙紙附卷可稽，且經本院將被告
    送往國軍台中總醫院鑑定其行為時之精神狀態，認依檢查結果配合相關資料顯示
    ，夏員之意識雖然清楚，但受到長期精神病症狀之干擾，其現實感及社會功能均
    差，對事務之判斷力亦差，因此推斷其犯案時之精神狀況與現實已有脫節之情形
    ，故其精神狀態應屬精神耗弱，並建議夏員應至適當之精神院所接受持續之醫療
    ，此經證人即鑑定醫師湯元皓到庭結證屬實，並有國軍台中總醫院法律精神鑑定
    報告書乙份附卷可按，足證被告於犯本件強盜行為時已達精神耗弱程度，為精神
    耗弱之人，依法減輕其刑，並依規定先加後減。爰審酌被告犯罪之動機、目的、
    手段、所生危害及犯罪後坦承犯行等一切情狀，量處如主文所示之刑，以資懲儆
    。又按因精神耗弱而減輕其刑者，得於刑之執行完畢或赦免後，令入相當處所，
    施以監護，其處分期間為三年以下，刑法第八十七條第二項、第三項定有明文，
    本院另審酌被告之精神狀態及前開鑑定報告之建議，為使被告能有較妥善之醫療
    照顧，以期減少再犯可能，乃認為有宣告付保安處分之必要，爰依前開規定，諭
    知被告於刑之執行完畢或赦免後，令入相當處所，施以監護二年。
三、據上論斷，應依刑事訴訟法第二百九十九條第一項前段、第三百條、修正後刑法
    第三百三十條第一項、刑法第二條第一項前段、第十九條第二項、第四十七條、
    第八十七條第二項、第三項，判決如主文。
中    華    民    國      九十一      年      三    月    二十六     日
                                台灣台中地方法院刑事第三庭
                                        法  官  朱  光  國
右正本證明與原本無異。
如不服本判決，應於判決送達後十日內向本院提出上訴狀( 應附繕本 )，上訴於臺灣
高等法院臺中分院。
                                        書記官
中    華    民    國      九十一     年       三      月     二十七     日
                                                                        Ｂ
修正後刑法第三百三十條第一項：
犯強罪而有第三百二十一條第一項各款情形之一者，處七年以上有期徒刑。
